臺灣高等法院高雄分院刑事裁定　 　　　94年度交抗字第11號
　　抗告人即
　　受處分人　　甲○○
上列抗告人因違反道路交通管理處罰條例聲明異議案件，不服臺
灣高雄地方法院中華民國93年11月30日裁定、93年12月24日更正
裁定（原審案號：台灣高雄地方法院93年度交聲字第588 號；處
分案號：高雄市政府93年9 月22日高市府交裁字第裁32-B000000
00號；舉發案號：高雄市政府警察局93年7 月4 日高市警交字第
B00000000號），提起抗告，本院裁定如下：
    主  文
抗告駁回。
    理  由
一、抗告意旨略以：（一）按道路交通管理處罰條例第61條第3
    項於93年4 月21日修正通過，並於93年7 月1 日起施行，該
    項條文修正為：「汽車駕駛人，駕駛汽車違反道路交通安全
    規則，因而肇事致人受傷者，計違規點數3 點；致人重傷者
    ，吊扣其駕駛執照3 個月至6 個月」。其修正總說明為：由
    於現行條文第3 項規定：「汽車駕駛人，駕駛汽車違反道路
    交通安全規則，因而肇事致人受傷者，吊扣其駕駛執照3 個
    月至6 個月」，並未區分輕、重傷，均吊扣駕駛執照處分，
    嚴重影響職駕駛人生計，對一般肇事致人受傷之處罰，參考
    第63條較重之違規行為記違規點數3 點之規定，爰配合修正
    為記違規點數3 點，較為合理，因而肇事致人重傷者，則處
    以吊扣駕駛執照之處分，爰修正第3 項。因輕重傷之認定標
    準，各單位意見不一……經考量現行有關「重傷」於刑法已
    有明確之規定，各界爭議較少，本條例所指之重傷，亦逕依
    刑法第10條第4項之規定。（二）依據大法官釋字第287號之
    意旨略以：「……依前釋示所為之行政處分已確定者，除前
    釋示確有違法之情形外，為維持法律秩序之安定，應不受後
    釋示之影響……」，而高雄市政府警察局開具舉發通知單之
    日期為93年7月4日，其行政處分未確定前，新修正之處罰條
    例已施行，抗告人並未致人於刑法所規定之重傷程度，即應
    適用修正後之條文裁處記違規點數3點，而非吊扣駕駛執照3
    個月云云。
二、異議意旨略以：異議人即受處分人甲○○收受高雄市政府以
    異議人於93年5月14日18時35分許，駕駛車牌號碼XWE-545號
    重型機車，行經高雄市中博高架橋時，超車時未保持適當間
    隔、違反道路交通安全規則肇事致人受輕傷，違反道路交通
    管理處罰條例第47條第3 款及第61條第3 項第1 款之規定，
    罰鍰新臺幣1,200 元，吊扣駕駛執照3 個月，並依同條例第
    63條第1 項第1 款之規定，記違規點數3 點之違反道路交通
    管理事件裁決書，然：(1)異議人超車時，業已預估適當之間
    隔，前方之車輛乃因向左偏離致遭異議人擦撞倒地，且事故
    發生後，前方車輛之駕駛人雖因擦傷、胸口及手肘不適，而
    至高雄醫學大學附設中和紀念醫院就診，但檢查結果無礙，
    與舉發違反道路交通管理事件通知單記載「肇事致對方騎士
    胸口、左手撞傷送至高醫醫治」不符，原處分機關並未依據
    實際情形為事實之認定。(2)異議人雖於93年5 月14日駕駛機
    車違反道路交通管理處罰條例，惟上開條例業於同年4 月21
    日修正，並於同年7月1日施行，修正後上開條例第61條第3
    項規定：對汽車駕駛人駕駛汽車違反道路交通安全規則，因
    而肇事致人受傷者，記違規點數3 點；致人重傷者，吊扣其
    駕駛執照3 個月，修正後前開條例第61條第3 項較為合理，
    且法令之引用應以從新從優為原則，且未肇致重大傷害，卻
    吊扣駕駛執照3 個月，有違比例原則。(3)另高雄市政府交通
    局之裁定，所引用之違反道路交通管理事件統一裁罰基準及
    處理細則，乃依上開處罰條例所定之行政命令，若與前開條
    例第61條第3 項（交通事件異議狀誤載為第3 款）牴觸，自
    應適用較高位階之法律。為此，不服原處分，爰依法聲明異
    議云云。
三、按行政事件適用法律，除法律有特別規定外，係採實體從舊
    程序從新之原則（最高行政法院93年度判字第1139號、1479
    號）。又按道路交通管理處罰條例第61條第3項於93年4月21
    日修正通過，並於93年7月1日起施行，該項條文修正為：「
    汽車駕駛人，駕駛汽車違反道路交通安全規則，因而肇事致
    人受傷者，計違規點數3 點；致人重傷者，吊扣其駕駛執照
    3 個月至6 個月」，但對於舊法時之違規行為，並未有適用
    法律時從新從輕之特別規定。又按大法官釋字第287 號解釋
    意旨：「……依前釋示所為之行政處分已確定者，除前釋示
    確有違法之情形外，為維持法律秩序之安定，應不受後釋示
    之影響……」，係就行政主管機關就行政法規所為之釋示，
    前後釋示不一致時如何適用而為解釋，與行政事件法律之適
    用實體從舊程序從新之原則無關。
四、經查，原裁定以：「(一)異議人於93年5 月14日18時35分許，
    駕駛車牌號碼XWE-545 號重型機車，行經高雄市中博高架橋
    ，欲超車時，與前方由曾美蓮駕駛之上開機車發生碰撞，致
    曾美蓮因而人、車倒地之事實，業據異議人具狀異議時供陳
    在案，核與證人曾美蓮於本院審理時證述之情節相符，復有
    交通違規陳述單及查詢單、道路交通事故調查報告表(一)、(二)
    、道路交通事故現場圖、高雄市政府警察局高市警交字第B0
    0000000 號舉發違反道路交通管理事件通知單等影本各1 份
    在卷可按。而曾美蓮因本件車禍事故而人、車倒地，受有輕
    度腦震盪、胸部挫傷及左肩挫傷等傷害之事實，並有財團法
    人私立高雄醫學大學附設中和紀念醫院93年11月18日高醫附
    秘字第0930003269號函及該函所附之病歷影本1 份在卷足參
    。足認異議人於上揭時地超車時，應有未保持適當之間隔，
    且駕駛汽車違反道路交通安全規則，因而肇事致人受有：一
    合於刑法第10條第4 項重傷之標準、二昏迷不省，並延續24
    小時以上者、三需經30日以上之住院醫療以外傷害之事實，
    其有違反修正前上開條例第47條第3 款、第61條第3 項規定
    等情甚明。(二)至異議人雖以前揭異議事由置辯，惟查：(1)按
    超車時，應於前車左側保持半公尺以上之間隔超過，道路交
    通安全規則第101 條第5 款定有明文。查異議人於上揭時地
    超車時，前方由曾美蓮駕駛之機車車速緩慢，業據異議人於
    具狀異議時陳明在卷，若異議人於右揭時地超車時，能確實
    注意車前狀況，保持半公尺以上適當之間隔，以免前車忽然
    向左閃避可能肇致之車禍，自可避免本件車禍之發生，異議
    人辯稱業已預估適當之間隔云云，自不足採。次查，曾美蓮
    因本件車禍事故而人、車倒地，受有輕度腦震盪、胸部挫傷
    及左肩挫傷等傷害之事實，已如前述，異議人辯稱：事故發
    生後，前方車輛之駕駛人雖因擦傷及胸口及手肘不適，而至
    高雄醫學大學附設中和紀念醫院就診，但檢查結果無礙云云
    ，亦無足取。(2)又上開條例雖於93年4 月21日修正，並於93
    年7 月1 日施行，然揆之前揭說明，仍應適用行為時即修正
    施行前之前開條例之規定，異議人認應適用修正施行後之前
    揭條例之規定，於法尚屬無據。另修正前之上開條例第61條
    第3 項業已針對汽車駕駛人，違反道路交通安全規則，因而
    肇事致人受傷之情形，明定吊扣駕駛執照3 個月至6 個月之
    處罰，賦與處罰機關得斟酌個案情形之不同而為適當之裁量
    ，尚難認有何違反比例原則之處。異議人認違反比例原則，
    亦有未洽。(3)另修正前之違反道路交通管理事件統一裁罰基
    準及處理細則，與修正前之前開條例第61條第3 項之規定，
    並無牴觸，異議人認二者牴觸，容有誤會。從而，異議人前
    開辯解，均無足取」。因認原處分機關依修正前上開條例第
    47條第3 款之規定，對汽車駕駛人即異議人裁處罰鍰1,200
    元，並依修正前上開條例第61條第3 項及修正前之違反道路
    交通管理事件統一裁罰基準表之規定，對汽車駕駛人即異議
    人裁處吊扣駕駛執照3 個月，核無不當，而駁回受處分人之
    異議，並無不合。抗告人仍執前詞認其上開違規行為應適用
    93年4月21日修正通過，並於93年7月1日起施行之道路交通
    管理處罰條例第61條第3項規定，處抗告人違規記點３點云
    云，並無理由，應予駁回。
五、據上論結，應依道路交通案件處理辦法第26條，刑事訴訟法
    第412條，裁定如主文。
中　　華　　民　　國　　94　　年　　2 　　月　　14　　日
            刑事第五庭    審判長法　官   曾永宗
                                法　官   陳明富
                                法  官   邱永貴
以上正本證明與原本無異。
不得再抗告。
　　　　　　　　　　　　　　　　書記官   唐奇燕
中　　華　　民　　國　　94　　年　　2 　　月　　14　　日
